臺灣基隆地方法院民事裁定
110年度消債再聲免字第5號
聲  請  人
即  債務人  陳怡君  

代  理  人  簡銘昱律師
相  對  人
即  債權人  華南商業銀行股份有限公司

法定代理人  張振芳  
代  理  人  賴麗慧  
相  對  人                                            
即  債權人  台北富邦商業銀行股份有限公司

法定代理人  程耀輝  


相  對  人                                            
即  債權人  國泰世華商業銀行股份有限公司

法定代理人  郭明鑑  
代  理  人  蔡政宏  
相  對  人                                            
即  債權人  兆豐國際商業銀行股份有限公司

法定代理人  張兆順  
代  理  人  林勵之  
相  對  人                                            
即  債權人  花旗（台灣）商業銀行股份有限公司


法定代理人  莫兆鴻  
代  理  人  陳正欽  
相  對  人                      
即  債權人  板信商業銀行股份有限公司

法定代理人  張明道  
相  對  人                      
即  債權人  聯邦商業銀行股份有限公司

法定代理人  李憲章  
相  對  人                                            
即  債權人  遠東國際商業銀行股份有限公司


法定代理人  周添財  


相  對  人                                  
即  債權人  元大商業銀行股份有限公司


法定代理人  翁健    
代  理  人  黃勝豐  
相  對  人                      
即  債權人  永豐商業銀行股份有限公司

法定代理人  陳嘉賢  
代  理  人  呂亮毅  
相  對  人                                            
即  債權人  凱基商業銀行股份有限公司


法定代理人  魏寶生  


相  對  人                                        
即  債權人  台新國際商業銀行股份有限公司

法定代理人  吳東亮  
相  對  人                      
即  債權人  磊豐國際資產管理股份有限公司

法定代理人  張司政  


相  對  人                                
即  債權人  金陽信資產管理股份有限公司

法定代理人  陳雨利  
代  理  人  陳信華  
相  對  人                      
即  債權人  新光行銷股份有限公司

法定代理人  李明新  
代  理  人  鄭穎聰  
相  對  人                                            
即  債權人  滙誠第二資產管理股份有限公司

法定代理人  裝仲沼  


相  對  人
即  債權人  良京實業股份有限公司

法定代理人  平川秀一郎



相  對  人                      
即  債權人  元大國際資產管理股份有限公司


法定代理人  宋耀明  
相  對  人
即  債權人  滙誠第一資產管理股份有限公司

法定代理人  莊仲沼  


相  對  人                                            
即  債權人  新加坡商艾星國際有限公司台灣分公司

法定代理人  曾慧雯  


相  對  人                      
即  債權人  日盛國際商業銀行股份有限公司

法定代理人  黃錦瑭  


相  對  人                                            
即  債權人  寰宇家庭股份有限公司

法定代理人  羅派克  


上列聲請人即債務人因消費者債務清理事件聲請免責，本院裁定
如下：
    主  文
債務人陳怡君不予免責。
    理  由
一、按「債務人因第133條之情形，受不免責之裁定確定後，繼
    續清償達該條規定之數額，且各普通債權人受償額均達其應
    受分配額時，得聲請法院裁定免責。」消費者債務清理條例
    （下稱本條例）第141條定有明文。觀其立法理由，可知：
    債務人依本條例第133條有不免責之情形而經法院裁定不免
    責以後，倘繼續工作清償債務並達本條例第133條所定之清
    償數額者，各債權人之債權亦獲相當程度之清償，自宜賦予
    債務人重建經濟之機會，爰特設本條例第141條規定，期使
    債務人於清償額達本條例第133條規定之數額以後，再依本
    條例第141條規定聲請法院裁定免責。準此，債務人經法院
    依本條例第133條為不免責之裁定確定後，須符合上開情事
    ，方能再次向法院提出免責之聲請；且債務人依本條例第14
    1條規定再次聲請免責，法院亦祇能審酌債務人究否具備本
    條例第133條之不免責事由，否則無異重複進行「前不免責
    裁定」原已終結之免責審查程序而非適法。
二、聲請意旨略以：
    聲請人即債務人前固經本院認定合致本條例第133條之不免
    責事由，而以民國109年度消債職聲免字第8號裁定不予免責
    確定；惟債務人受不免責之裁定確定後，業已籌集現金新臺
    幣（下同）265,416元，為免債權人日後爭執，尚請准許債
    務人清償提存265,416元，並依本條例第141條規定，再次提
    出本件免責之聲請。
三、本院於110年9月3日發函通知各債權人查覆「債務人受不免
    責之裁定確定後，有無繼續清償暨其清償數額」，並於110
    年9月22日開庭進行調查程序；而各債權人則以書面或言詞
    表示意見如下：
  ㈠債權人華南商業銀行股份有限公司：
　　不免責裁定確定以後，債權人迄未受償。
  ㈡債權人台北富邦商業銀行股份有限公司
　　不免責裁定確定以後，債權人迄未受償。
  ㈢債權人國泰世華商業銀行股份有限公司：
　　不免責裁定確定以後，債權人迄未受償。
  ㈣債權人兆豐國際商業銀行股份有限公司：
    不免責裁定確定以後，債權人迄未受償。 
  ㈤債權人花旗（台灣）商業銀行股份有限公司：
    不免責裁定確定以後，債權人迄未受償。
  ㈥債權人板信商業銀行股份有限公司：
    未曾具狀或到庭表示意見。
  ㈦債權人聯邦商業銀行股份有限公司：
    未曾具狀或到庭表示意見。
  ㈧債權人遠東國際商業銀行股份有限公司：
    不免責裁定確定以後，債權人迄未受償。
  ㈨債權人元大商業銀行股份有限公司：
    不免責裁定確定以後，債權人迄未受償。　　
  ㈩債權人永豐商業銀行股份有限公司：
　　不免責裁定確定以後，債權人迄未受償。
  債權人凱基商業銀行股份有限公司：
    不免責裁定確定以後，債權人迄未受償。
  債權人台新國際商業銀行股份有限公司
　　不免責裁定確定以後，債權人迄未受償。
  債權人磊豐國際資產管理股份有限公司：
    不免責裁定確定以後，債權人迄未受償。　　
  債權人金陽信資產管理股份有限公司：
　　不免責裁定確定以後，債權人迄未受償。
  債權人新光行銷股份有限公司：
　　不免責裁定確定以後，債權人迄未受償。
  債權人滙誠第二資產管理股份有限公司：
    不免責裁定確定以後，債權人迄未受償。
  債權人良京實業股份有限公司：
    不免責裁定確定以後，債權人迄未受償。
  債權人元大國際資產管理股份有限公司：
    未曾具狀或到庭表示意見。　　　　　　　　　　　
  債權人滙誠第一資產管理股份有限公司：
    不免責裁定確定以後，債權人迄未受償。
  債權人新加坡商艾星國際有限公司台灣分公司：
    不免責裁定確定以後，債權人迄未受償。  
  債權人日盛國際商業銀行股份有限公司：
    不免責裁定確定以後，債權人迄未受償。
  債權人寰宇家庭股份有限公司：
    陳報債權金額總計231,730元且未受償。
四、經查：　
  ㈠聲請人即債務人於107年12月6日聲請清算，經本院於108年3
    月29日，以107年度消債清字第16號裁定債務人於同日下午5
    時開始清算程序，並命本院司法事務官進行本件清算程序；
    而本院司法事務官雖按債權數額製成債權表，然債務人財產
    僅餘少量存款與機車1輛，故本院司法事務官乃命債務人提
    出等值現金10,318元，並於109年1月9日裁定認可分配表，
    再將上開金額分配予全體無擔保及無優先權債權人，嗣債務
    人、債權人俱無異議，本院司法事務官遂於109年3月9日裁
    定清算程序終結。然債務人查有本條例第133條之不免責事
    由，本院遂於109年9月22日，以109年度消債職聲免字第8號
    裁定債務人不予免責確定（下稱「第一次不免責裁定」）。
    此悉經本院職權調取上開卷宗核閱無訛，是債務人前曾受不
    免責之裁定（即「第一次不免責裁定」），事甚顯然。因「
    第一次不免責裁定」，認債務人僅有「本條例第133條之不
    免責事由」，是債務人本次依本條例第141條規定再次聲請
    免責，本院當然祇能審酌債務人究否合致本條例第141條之
    要件（即債務人是否已繼續清償達「本條例第133條所規定
    之數額」，且「各普通債權人之受償額是否均已達其應受分
    配之數額」），否則無異重複進行「前不免責裁定」原已終
    結之免責審查程序而非適法（蓋債務人倘經法院依其他法定
    事由而為不免責之裁定者，即非屬本條例第141條規定所列
    舉得再為聲請免責之情形，依「明示其一，排除其他」之法
    理，本即無從循上開規定再次提起免責之聲請）。
  ㈡承前，基於「第一次不免責裁定」所確認之事實，債務人經
    本院裁定開始清算程序後，雖有薪資、執行業務所得或其他
    固定收入，且其固定收入扣除自己及依法應受其扶養者所必
    要生活費用之數額以後，亦有剩餘，然其聲請清算前兩年間
    ，可處分所得扣除自己及依法應受其扶養者所必要生活費用
    之數額以後，猶有265,416 元之餘裕（下稱系爭餘額），且
    系爭餘額亦較普通債權人之分配總額即10,318元為高；然而
    ，債務人受「第一次不免責裁定」以後，「迄未清償分文」
    乙情，除經債權人華南商業銀行股份有限公司、台北富邦商
    業銀行股份有限公司、國泰世華商業銀行股份有限公司、兆
    豐國際商業銀行股份有限公司、花旗（台灣）商業銀行股份
    有限公司、遠東國際商業銀行股份有限公司、元大商業銀行
    股份有限公司、永豐商業銀行股份有限公司、凱基商業銀行
    股份有限公司、台新國際商業銀行股份有限公司、磊豐國際
    資產管理股份有限公司、金陽信資產管理股份有限公司、新
    光行銷股份有限公司、滙誠第二資產管理股份有限公司、良
    京實業股份有限公司、滙誠第一資產管理股份有限公司、新
    加坡商艾星國際有限公司台灣分公司、日盛國際商業銀行股
    份有限公司等陸續提出書狀陳報，並經本院當庭向債務人確
    認無疑（見本院110年9月22日訊問筆錄）。是債務人因本條
    例第133條規定，受「第一次不免責裁定」確定後，顯無「
    繼續清償達該條規定之數額，且各普通債權人受償額均達其
    應受分配額」之情事，從而，本件情形顯然不符本條例第14
    1條之規定，債務人援前詞再次聲請免責，不應准許，爰裁
    定如主文所示。
中　　華　　民　　國　　110 　年　　9 　　月　　22　　日
                  民事庭法　官   王慧惠
以上正本係照原本作成。　　　　　　　　　　
如不服本裁定，應於送達後10日內向本院提出抗告狀，並繳納抗
告費新臺幣1,000元。
中　　華　　民　　國　　110 　年　　9 　　月　　22　　日
                        書記官   姚安儒